---
title: "Entrega Final"
output: 
  flexdashboard::flex_dashboard:
    orientation: columns
    vertical_layout: fill
---

```{r setup, include=FALSE}
# Cargar las librerías necesarias
library(flexdashboard)
library(readxl)
library(tidyverse)
library(modelsummary)
library(plotly)
library(readxl)
library(polycor)
library(ggcorrplot)
library(rio)



Data <- import("DATA2.xlsx")

View(Data)

# Transformaciones necesarias en los datos
Data <- Data %>%
  mutate(
    IING = as.numeric(IING),
    PBI = as.numeric(gsub(",", ".", PBI)),
    FLT = as.numeric(FLT),
    EVN = as.numeric(EVN),
    DT = as.numeric(DT),
    PM = as.numeric(PM),
    PT = as.numeric(PT)
  )
# Convertir la variable FLT en porcentaje directamente
Data$FLT <- (Data$FLT / Data$PT) * 100

```



# Gráfico de densidad  {data-navmenu="Exploración de la base"}

```{r}
library(ggplot2)
ggplot(Data, aes(x = IING)) +
  geom_density(fill = "blue", color = "black", alpha = 0.7) +
  labs(
    title = "Distribución de la Densidad del Índice de Inequidad de Género (IING)",
    x = "Índice de Inequidad de Género (IING)",
    y = "Densidad"
  )
```

> El gráfico de la distribución del índice no es completamente simétrico y presenta múltiples picos, lo que indica que se trata de una distribución multimodal. Esto sugiere que los datos del índice no están concentrados en un solo rango, sino que existen subgrupos de países o regiones con características similares. El índice varía entre 0.0 y 0.8, lo cual es lógico dado que el límite superior del IING es 1, y los valores más altos representan mayor inequidad de género. Las mayores concentraciones de países (picos de densidad) se encuentran en los rangos de 0.15-0.25 y 0.5-0.6, lo que refleja niveles bajos y medios de inequidad en un grupo significativo de países. En contraste, hay pocos países en los extremos, especialmente cerca de 0.8, lo que indica que pocos presentan niveles extremos de inequidad de género. En general, la forma multimodal de la distribución refleja variaciones en las condiciones de género entre los países estudiados, y los picos pueden estar asociados a diferencias económicas, sociales o culturales.


# Matriz de correlaciones {data-navmenu="Exploración de la base"}

```{r}
dontselect=c("PAISES","IING","PT")
select=setdiff(names(Data),dontselect) 
TheData=Data[,select]


library(magrittr)
head(TheData,10)%>%
    rmarkdown::paged_table()
```
## Column 1 {data-width=450}

```{r}
library(polycor)
```


```{r}
corMatrix=polycor::hetcor(TheData)$correlations
```

## Column 2 {data-width=100}


```{r}
ggcorrplot(corMatrix)
```
## Column 3 {data-width=450}

# Diagnóstico de regresiones  {data-navmenu="Exploración de la base"}

```{r}
# Crear un modelo con todas las variables independientes
reg <- lm(PM ~ PBI + FLT + EVN + DT, data = TheData)
plot(reg)
```


# Análisis de multicolinealidad {data-navmenu="Exploración de la base"}


```{r}
# Cargar la librería necesaria
library(DescTools)

# Calcular el VIF
VIF_results <- VIF(reg)
print(VIF_results)

```

>Todos los valores de VIF están por debajo de 5, lo que indica que no hay problemas de multicolinealidad significativa entre las variables independientes.

```{r}
library(psych)
psych::KMO(corMatrix)
```
>Todos los valores están por encima de 0.5 menos la variable DT lo que nos indica que no hay una buena correlación entre esta variable y las otras


# Nueva correlación  {data-navmenu="Regreción sin DT"}

```{r}
dontselect=c("PAISES","DT","PT")
select=setdiff(names(Data),dontselect) 
TheData=Data[,select]

# usaremos:
library(magrittr)
head(TheData,10)%>%
    rmarkdown::paged_table()
```


```{r}
corMatrix2=polycor::hetcor(TheData)$correlations
```

# Nuevo diagnóstico de regresiones  {data-navmenu="Regreción sin DT"}

```{r}
reg2 <- lm(PBI ~  FLT + EVN + PM, data = TheData)
plot(reg2)
```

# Nuevo análisis de multicolinealidad  {data-navmenu="Regreción sin DT"}

```{r}
# Calcular el VIF
VIF_results2 <- VIF(reg2)
print(VIF_results2)
```


```{r}
psych::KMO(corMatrix2)
```


# Aálisis factorial  {data-navmenu="Análisis Factorial"}


```{r}
fa.parallel(TheData, fa = 'fa',correct = T,plot = F)
```

```{r}
library(GPArotation)
resfa <- fa(TheData,
            nfactors = 2,
            cor = 'mixed',
            rotate = "varimax", #oblimin?
            fm="minres")
print(resfa$loadings)
```

# Resultados EFA  {data-navmenu="Análisis Factorial"}


```{r}
print(resfa$loadings,cutoff = 0.5)
```
## Column 3 {data-width=700}

```{r}
fa.diagram(resfa,main = "Resultados del EFA")
```

## Column 2 {data-width=300}

# Número de clusters  {data-navmenu="Método PAM"}

```{r}
dataClus=Data[,c(3,5:8)]
row.names(dataClus)=Data$PAISES
library(cluster)
g.dist = daisy(dataClus, metric="gower")
```


```{r}
library(factoextra)
fviz_nbclust(dataClus, pam,diss=g.dist,method = "gap_stat",k.max = 10,verbose = F)
```

# Análisis de clusterización  {data-navmenu="Método PAM"}

```{r}
library(kableExtra)
set.seed(123)
res.pam=pam(g.dist,2,cluster.only = F)

#nueva columna
dataClus$pam=res.pam$cluster

# ver

head(dataClus,69)%>%kbl()%>%kable_styling()
```

# Silueta {data-navmenu="Método PAM"}


## Column 1 {data-width=500}

```{r}
fviz_silhouette(res.pam,print.summary = F)
```



## Column 2 {data-width=500}

```{r}
silPAM=data.frame(res.pam$silinfo$widths)
silPAM$country=row.names(silPAM)
poorPAM=silPAM[silPAM$sil_width<0,'country']%>%sort()
poorPAM
```




# Número de clusters  {data-navmenu="Método AGNES"}

```{r}
fviz_nbclust(dataClus, hcut,diss=g.dist,method = "gap_stat",k.max = 10,verbose = F,hc_func = "agnes")
```



# Análisis de clusterización  {data-navmenu="Método AGNES"}

```{r}
set.seed(123)
library(factoextra)

res.agnes<- hcut(g.dist, k = 2,hc_func='agnes',hc_method = "ward.D")

dataClus$agnes=res.agnes$cluster

# ver

head(dataClus,69)%>%kbl()%>%kable_styling()
```

# Visualización {data-navmenu="Método AGNES"}

```{r}
fviz_dend(res.agnes, cex = 0.7, horiz = T,main = "")
```


## Column 1 {data-width=500}

```{r}
fviz_silhouette(res.agnes,print.summary = F)
```

## Column 2 {data-width=300}



```{r}
silAGNES=data.frame(res.agnes$silinfo$widths)
silAGNES$country=row.names(silAGNES)
poorAGNES=silAGNES[silAGNES$sil_width<0,'country']%>%sort()
poorAGNES
```

>asdfghjhgfdsa


## Column 3 {data-width=200}


# Número de clusters  {data-navmenu="Método DIANA"}

```{r}
fviz_nbclust(dataClus, hcut,diss=g.dist,method = "gap_stat",k.max = 10,verbose = F,hc_func = "diana")
```



# Análisis de clusterización  {data-navmenu="Método DIANA"}

```{r}
set.seed(123)
res.diana <- hcut(g.dist, k = 2,hc_func='diana')
dataClus$diana=res.diana$cluster
# veamos
head(dataClus,69)%>%kbl%>%kable_styling()
```

# Visualización {data-navmenu="Método DIANA"}

```{r}
fviz_dend(res.diana, cex = 0.7, horiz = T, main = "")
```


## Column 1 {data-width=500}

```{r}
fviz_silhouette(res.diana,print.summary = F)
```

## Column 2 {data-width=300}



```{r}
silDIANA=data.frame(res.diana$silinfo$widths)
silDIANA$country=row.names(silDIANA)
poorDIANA=silDIANA[silDIANA$sil_width<0,'country']%>%sort()
poorDIANA
```

>asdfghjhgfdsa


## Column 3 {data-width=200}

